---
title: "Enfermedades Desatendidas"
author: "Mg. Hernan Hernandez"
subtitle: "Epidemiología. Licenciatura en Nutrición"
output: html_document
editor_options: 
  markdown: 
    wrap: 72
---

```{r setup, include=FALSE}
knitr::opts_chunk$set(
  echo = FALSE,
  warning = FALSE,
  message = FALSE,
  comment = "##",
  fig.width = 10
)

```

```{r}
ruta <- "C:/Users/NaranjaX/Documents/Mis Documentos/EnfermedadesDesatendidas/"

load(paste0(ruta,"tasas/tasas_ntd_suav.RData"))
load(paste0(ruta,"tasas/tasas_02.Leishmaniasis_suav.RData"))
load(paste0(ruta,"tasas/tasas_chagas_suav.RData"))
load(paste0(ruta,"tasas/tasas_Equinococosis_suav.RData"))
load(paste0(ruta,"tasas/tasas_Lepra_suav.RData"))

```

```{r xaringan-panelset, echo=FALSE}
xaringanExtra::use_panelset()
```

## ¿Que son las enfermedades desatendidas?

Las ETD comprenden un grupo de **entidades nosológicas** que se
distinguen por estar directamente relacionadas con **malas condiciones
de vida** (residentes de zonas rurales remo tas, barrios marginales,
grupos étnicos relegados o zonas de confl icto), con acceso inadecuado a
los servicios de salud, la educación, al agua potable y al saneamiento
básico, y con ambientes tropicales (1-4).

**Aunque la mayoría de esas enfermedades tengan tratamiento y sean
curables** con medicamentos que cuestan menos de un dólar por dosis o
son donados a través de la Organización Panamericana de la Salud (OPS),
el perfil poblacional de los enfermos repercute poco en la agenda de
prioridades de la salud pública, básicamente por su escasa incidencia en
las decisiones políticas. Además, la inversión en investigación y
desarrollo de nuevos y mejores medicamentos es escasa: sólo 4,4% de los
nue vos productos aprobados entre 2000 y 2011 fueron para ETD, la
mayoría formulaciones nuevas o combinaciones de drogas ya existentes. La
ausencia de estadísticas confiables también con tribuye a su reducida
visibilidad (1,2,5).

-   Este grupo de enfermedades incluye:

-   dengue

-    rabia

-    ceguera por tracoma

-    úlcera de Buruli

-    treponematosis

-    lepra (o enfermedad de Hansen)

-   enfermedad de Chagas

-    leishmaniasis

-    cisticercosis

-    equinococosis o hidatidosis

-    filariasis

-    esquistosomiasis

-    helmintiasis

-    entre otras

### Estadísticas

-   En 2022 había 343 casos de lepra en tratamiento.

## Atecedentes

```{r media_semanal_dengue}





```

```{r corredor_dengue}


```

::: panelset
::: panel
### Fuente de datos {.panel-name}

```{r corredor_dengue_graf}


```
:::

::: panel
### Resultados {.panel-name}

```{r graf_casos_dengue}



```
:::
:::

## Discusión

Este evento de vigilancia epidemiológica agrupa a: **ETI (Enfermedad
Tipo Influenza)**, **Neumonía**, **Bronquiolitis en menores de 2 años**
e **Infección respiratoria aguda internada (IRAG)**.

```{r media_semanal_ira}



```

```{r corredor_ira}


```

::: panelset
::: panel
### Conclusiones {.panel-name}

```{r corredor_ira_graf}

```
:::

::: panel
### Casos IRA por año {.panel-name}

```{r graf_ira}


```
:::
:::
